臺灣花蓮地方法院民事判決
111年度保險字第1號
原      告  余淑芬  
            王念祖  
            王念佑  
            王念欣  
訴訟代理人  闕言霖律師
            吳明益律師
被      告  富邦產物保險股份有限公司

法定代理人  陳伯燿  
訴訟代理人  林政雄律師
上列當事人間請求給付保險費事件，本院於民國111年6月22日言
詞辯論終結，判決如下：
    主      文
原告之訴駁回。
訴訟費用由原告負擔。
    事實及理由
一、原告主張：被告係訴外人曾德發所駕駛之車牌號碼000-0000
    號營業半聯結車(下稱被告保車)之強制汽車責任險(下稱系
    爭強制險)之保險人，緣曾德發於民國110年8月25日下午6時
    許，駕駛被告保車沿花蓮縣吉安鄉南濱路一段快車道由北往
    南方向行駛，途經南濱路一段27號附近時，撞擊進入該車道
    之行人王清華，使王清華因頭胸部多發性鈍創而死亡，雖本
    件車禍事故經鑑定後認曾德發無肇事因素，惟無論曾德發有
    無過失均不影響強制險之理賠，又王清華之相驗紀錄既載明
    死亡原因為「頭胸部多發性鈍創」、「交通事故」等語，應
    認王清華係因本件車禍事故意外死亡，且兩者間存在因果關
    係。而原告余淑芬為王清華之妻、原告王念祖、王念佑及王
    念欣為王清華之子女，均為王清華之繼承人，自得依系爭強
    制險法律關係請求被告給付強制險死亡給付新臺幣(下同)20
    0萬元等語。並聲明：被告應給付原告200萬元，及自起訴狀
    繕本送達翌日起至清償日止，按年息5%計算之利息。
二、被告答辯：
  ㈠依被告保車之行車紀錄器影像及交通部公路總局車輛行車事
    故鑑定覆議會之覆議意見書，可知王清華係故意由中央分隔
    島跳躍闖入被告保車車道；並參酌臺灣花蓮地方檢察署相驗
    屍體證明書並「未」記載王清華死亡方式為「意外」乙節，
    亦可證明王清華並非遭遇意外事故而死亡，故難認本件屬外
    來突發事件，自不得單憑王清華遭被告保車撞擊死亡之事實
    即推認有保險事故發生，原告應就王清華跳躍闖入車道遭撞
    擊死亡之整體客觀情形，依經驗法則，就本件車禍事故之發
    生屬外來、偶然而不可預見乙節，負實質舉證責任，否則即
    應為有利於被告之認定。
　㈡系爭強制險保險條款第4條第1項第1款與強制汽車責任保險法
    第28條第1項第1款相同，均定有受害人故意行為所致被保險
    汽車發生汽車交通事故者，保險人不負保險給付責任之除外
    條款。而王清華於花蓮門諾醫院身心科就診時，已有顯現自
    殺之念頭，甚至明確向主治醫師傳遞此訊息，可證本件王清
    華係故意於被告保車駛近事故地點時，自中央分隔島跳躍闖
    入被告保車車道結束其生命，核屬故意行為，故被告依上揭
    法律規定及保險契約約定拒絕賠償，實屬有據。
　㈢並為答辯聲明：如主文第1項所示。　
三、本院之判斷：
　㈠按受害人故意行為致被保險汽車發生汽車交通事故者，保險
    人不負保險給付責任，強制汽車責任保險法第28條第1項第1
    款定有明文，其立法意旨在限制受害人或請求權人因故意行
    為致保險事故發生而獲取不當之利益，及保障保險人僅需於
    事前經其評估並願承受之風險範圍內，負擔可能給付保險金
    之利益，而此規定並為系爭強制險保險條款第4條第1項第1
    款所引用(見卷第65頁)。次按當事人主張有利於己之事實者
    ，就其事實有舉證之責任，民事訴訟法第277條前段亦有規
    定。
  ㈡經查，本件車禍事故之發生原因，係王清華於被告保車駛近
    前，於被告保車行向快車道旁左側分隔島處採取蹲姿，待被
    告保車駛來，王清華從分隔島跳出躍入被告保車車道，遂遭
    被告保車撞擊等情，業據本院依職權當庭勘驗被告提出之被
    告保車行車紀錄器光碟無訛(見卷第57頁)。
　㈢又王清華雖因生前患有身心疾病，而有至花蓮門諾醫院身心
    科求診及服用「Agomeletine」、「Quetiapine」處方用藥
    等病史。然經本院函詢有關王清華所服用上開處方用藥，有
    無可能使王清華判斷能力減弱或使其產生幻聽、幻視、病情
    加重等副作用，該醫院函覆以：「Agomelatine為抗鬱劑，
    可幫忙減緩憂鬱症狀，Quetiapine為精神安定劑，可以針對
    難治型的憂鬱症有某種程度療效。上述兩種藥不會減弱病人
    判斷力…」等語，有該醫院111年6月10日基門醫亮字第000-0
    000號函可證，原告亦據此不再主張上揭處方用藥會影響王
    清華之認知能力及精神狀態(見卷第129、144頁)。足見服用
    上揭處方用藥並不會導致王清華有精神恍惚致喪失判斷能力
    之情形。
　㈣承上，本件互核被告保車行車紀錄器影像中王清華於被告保
    車駛來前之行為情狀，及王清華所患身心疾病所服處方用藥
    不致導致王清華有精神恍惚致喪失判斷能力等情，本院認王
    清華於被告保車駛來前躍入該車車道之行為，係屬出於王清
    華自我決定之行為。是本件車禍事故係因王清華故意行為所
    致，已堪認定。
四、綜上所述，本件車禍事故係因王清華故意行為所致，而屬強
    制汽車責任保險法第28條第1項第1款及系爭強制險保險條款
    第4條第1項第1款所定保險人不負保險給付之事項。從而，
    原告依系爭強制險法律關係，請求被告給付200萬元及遲延
    利息，為無理由，應予駁回。　　　
五、本件事證已臻明確，兩造其餘攻擊防禦方法及所提證據經審
    酌後，於判決結果不生影響，爰不另一一論駁，附此敘明。
六、訴訟費用負擔之依據：民事訴訟法第78條。
中　　華　　民　　國　　111 　年　　7 　　月　　1 　　日
                  民事第一庭  法  官  李立青
以上正本係照原本作成。
如不服本判決，應於送達後20日內，向本院提出上訴狀並表明上
訴理由，如於本判決宣示後送達前提起上訴者，應於判決送達後
20日內補提上訴理由書（均須按他造當事人之人數附繕本並繳納
上訴裁判費）。
如委任律師提起上訴者，亦應一併繳納上訴審裁判費。   　　
中　　華　　民　　國　　111 　年　　7 　　月　　1 　　日
                              書記官  林政良